臺灣臺中地方法院刑事判決　100年度簡上字第205號
上　訴　人　臺灣臺中地方法院檢察署檢察官
被　　　告　周立明
上列被告因妨害自由案件，檢察官不服本院民國100年3月31日之
100年度簡字第206號簡易判決（99年度偵字第22414號），提起
上訴，並移送併案審理（100年度偵字第11833號），本院判決如
下：
    主    文
上訴駁回。
    事    實
一、周立明基於恐嚇危害安全之犯意，於民國99年9月9日晚間9
    時30分許，在臺中縣大里區○○路500號方志航競選總部內
    ，對方志航恐嚇稱：「要讓你選舉選不下去，明天會帶竹聯
    幫的人砸你的總部，並把你的競選總部燒掉」等語，使方志
    航心生畏懼，致生危害於安全。
二、案經方志航訴由臺中市政府警察局霧峰分局報告台灣台中地
    方法院檢察署檢察官偵查起訴，因被告於本院100年3月29日
    行準備程序時自白犯罪，經法官裁定改以簡易判決處刑。
    理    由
一、證據能力：
  (一)按被告以外之人於偵查中向檢察官所為之陳述，除顯有不可
    信之情況者外，得為證據，刑事訴訟法第159條之1第2項定
    有明文。查證人方志航、黃秀玲、黃淑桂於偵查中具結後向
    檢察官所為證詞，經核並無顯不可信之情形，依上開規定，
    有證據能力。
  (二)次按被告以外之人於審判外之陳述，雖不符前四條（指刑事
    訴訟法第159條之1至第159條之4）之規定，而經當事人於審
    判程序同意作為證據，法院審酌該言詞陳述或書面陳述作成
    之情況，認為適當者，亦得為證據，刑事訴訟法第159條之5
    第1項定有明文，查證人方志航於警詢之證詞，為當事人同
    意有證據能力，且經審酌該言詞陳述作成時之情況，並無不
    適當之情事，應有證據能力。
二、訊據被告周立明對上開事實坦承不諱，並經證人方志航於警
    詢、偵查及證人黃秀玲、黃淑桂於偵查中證述明確，足認被
    告之自白與事實相符。綜上，被告犯行事證明確，應堪認定
    ，應予依法論科。
三、爰審酌被告周立明為大學畢業、職業軍人退伍，原先在停車
    場擔任管理員之無業男子，於警詢自稱係陪同陳玲愉至上開
    地點，找方志航要陳玲愉房子的鑰匙和陳玲愉借給方志航的
    小冰箱，引起口角，所以才會說「要帶人來把方志航的競選
    總部燒掉」等氣話，與方志航並不認識，亦沒仇恨，只是幫
    陳玲愉的忙而已等語（見99年度偵字第22414號卷第20、21
    頁）之犯罪動機、手段、品行、生活狀況及其於犯罪後坦承
    不諱，犯後態度尚可等一切情狀，認原審依刑事訴訟法（原
    審判決誤載為刑事「訟訴」法，應予更正）第449條第2項、
    第454條第2項，刑法第305條、第41條第1項前段，刑法施行
    法第1條之1第1項、第2項前段，逕以簡易判決處拘役50 日
    ，如易科罰金，以新臺幣1000元折算1日，並無違誤，量刑
    亦屬妥適。檢察官之上訴（詳如下述），為無理由，應予駁
    回。
四、至於檢察官提起上訴主要原因，係認為被告在同一時地，以
    同一段話同時恐嚇「黃秀玲」，與起訴部分，有想像競合犯
    裁判上一罪關係，而將「黃秀玲」所訴恐嚇罪部分，移送併
    案審理（100年度偵字第11833號），然查：
  (一)原審判決業認定犯罪地點在方志航「競選總部」，而非方志
    航「住處」內，併案意旨書所述被告恐嚇黃秀玲之犯嫌，係
    發生在方志航「住處」當屬有誤，業經公訴檢察官當庭更正
    ，合先敘明。
  (二)檢察官移送併案，並未另行舉證，仍以相同卷證資料作為佐
    證（100年度偵字第11833號偵卷內並無任何證據資料），是
    檢察官既已引用相同之證據資料，起訴被告於上開時、地僅
    恐嚇「方志航一人」，於本院依照起訴範圍判決後，又提起
    上訴，主張要以相同證據資料證明被告同一時、地，同一行
    為，同時以同一句話對「黃秀玲」亦犯恐嚇罪，尚屬牽強。
  (三)按刑事被告因受無罪推定原則之保護，犯罪事實應由檢察官
    負舉證與說服之實質舉證責任。訊據被告於本院堅詞否認有
    何恐嚇黃秀玲之犯意，且證人方志航於99年9月9日警詢中及
    同年11月5日偵查中，均僅證述被告以上開話語恐嚇伊之情
    形，並未提及被告有何以同樣話語恐嚇伊配偶「黃秀玲」之
    行為（見99年度偵字第22414號卷第17- 18頁、第54頁），
    足認被告所述：「我是針對方志航說這段話，黃秀玲雖然有
    在現場，但我不是針對她說，她自己聽到要感到害怕，跟我
    沒有關係，我不承認有對黃秀玲犯罪」等語，應堪採信。按
    犯罪構成要件包含主觀上意圖在內，競選總部為人來人往之
    處所，被告既係針對「方志航」為恐嚇話語，縱使為恰好在
    場之他人所聽聞，檢察官仍需證明被告有對該他人犯罪之故
    意，並非只要在場聽聞之人，均可逕行認定亦為被告犯罪之
    被害人，其理自明。
  (四)綜上所述，依照檢察官之舉證，尚難認定被告有於同時地，
    以同樣話語同時恐嚇黃秀玲之意思，是尚難認定被告有何恐
    嚇黃秀玲之犯行。
  (五)按案件起訴後，檢察官以公函就其他部分之事實函請法院併
    案審理。此項公函之性質僅在促使法院注意而已，非屬訴訟
    上之請求。故檢察官以公函移請法院併案審理部分，必須與
    已起訴部分均成立犯罪，且二部分之間具有實質上一罪或裁
    判上一罪關係，法院始得一併加以審判。若法院認為移送併
    案審理部分並不構成犯罪，或不能證明有該移送併案審理部
    分之事實，即與起訴部分不生實質上一罪或裁判上一罪關係
    ，法院自不得對之加以審判，應將該移送併案部分退回由原
    檢察官另為適法之處理（最高法院95年度台上字第7067號判
    決意旨可參）。上開移送本院併案辦理之部分，證據不足，
    無從與本案成立裁判上一罪之關係，本院不得就前開檢察官
    移請併辦部分予以審理，應退由檢察官另行處理。
據上論斷，應依刑事訴訟法第455條之1第1項、第3項、第368條
，判決如主文。
本案經檢察官沙小雯到庭執行職務。
中    華    民    國   100    年    10    月    11    日
                  刑事第十九庭  審判長法  官  郭書豪
                                      法  官  胡芷瑜
                                      法  官  蕭一弘
上為正本係照原本作成
不得上訴
                                      書記官  黃士益
中    華    民    國   100    年    10    月    11    日
附錄論罪科刑法條
刑法第305條
以加害生命、身體、自由、名譽、財產之事，恐嚇他人致生危害
於安全者，處2年以下有期徒刑、拘役或3百元以下罰金。